---
title: "automatizar la publicaci칩n de reportes con Quarto y Github Actions"
execute: 
  echo: true
toc: true
---

游늰 **Fecha:** A definir


游뎻 **Horario:** A definir


## 游꿢 Objetivo del taller

El objetivo del taller es aprender a automatizar la actualizaci칩n y publicaci칩n de proyectos en R y Quarto usando GitHub Actions. Para hacerlo m치s concreto, vamos a trabajar con un dashboard ya armado que muestra las Meriendas de LatinR, y veremos c칩mo configurar un flujo de integraci칩n y despliegue continuo (CI/CD) que:

1. Obtenga datos desde una hoja de c치lculo en Google Sheets.
2. Procese la informaci칩n con R.
3. Renderice el dashboard con Quarto.
4. Publique autom치ticamente el resultado en GitHub Pages.

## 游닄 쯈u칠 vas a aprender?

Durante este taller, vas a aprender a:

- Qu칠 es una GitHub Action.

- C칩mo usar GitHub Actions para ejecutar c칩digo en R y Quarto.

- C칩mo utilizar Github Actions para publicar un producto de Quarto a Github Pages. 

- C칩mo configurar un workflow para que, con cada push o pull request, se actualice y publique autom치ticamente un reporte o dashboard.

- C칩mo programar un workflow para que se ejecute autom치ticamente en intervalos regulares



## 游빓 Requisitos t칠cnicos

Es muy importante que tengas el entorno configurado antes del taller para poder seguirlo sin inconvenientes. Si ten칠s dudas, escribinos a [jesica.formoso@gmail.com](mailto:jesica.formoso@gmail.com) o [mcnanton@gmail.com](mailto:mcnanton@gmail.com).

1.  **R (versi칩n 4.5.1)**

Para actualizar R:

```{r, eval=FALSE}

install.packages("installr")
library(installr)
updateR()

```

2.  **Quarto (versi칩n 1.7)**

Descarg치 e instal치 Quarto CLI desde:

游녤 <https://quarto.org/docs/download/>

3.  **RStudio (versi칩n 2025.05.1)**

Descarg치 e instal치 la 칰ltima versi칩n desde:

游녤 <https://posit.co/download/rstudio-desktop/>

Luego, verific치 que RStudio est칠 usando la versi칩n m치s reciente de R. En la consola de RStudio, escrib칤:

```{r}

version

```

::: {.callout-tip icon="gear" title="C칩mo cambiar la versi칩n de R en RStudio"}
Si RStudio no est치 usando la versi칩n m치s reciente de R que instalaste, segu칤 estos pasos:

a.  Abr칤 el men칰 **Herramientas / Tools**

b.  Seleccion치 **Opciones globales / Global Options**

c.  En la pesta침a **General**, busc치 el campo **Versi칩n de R**

d.  Eleg칤 la versi칩n m치s reciente disponible

e.  Hac칠 clic en **Apply** y luego en **OK**
:::

4.  **Paquetes de R necesarios**

Instal치 el paquete tidyverse desde la consola:

```{r, eval=FALSE}
install.packages("tidyverse")

```

5. **Cuenta en GitHub activa y funcionando**

Si todav칤a no ten칠s una, cre치 tu cuenta [aqu칤](https://github.com/). 

6. **Git instalado**

Pod칠s descargarlo e instalarlo desde [esta p치gina](https://git-scm.com/downloads).


## 游뱋 C칩digo de conducta

A definir.


## Licencia

춸 2024 Mar칤a Nanton y Jesica Formoso

Estos materiales est치n publicados bajo la licencia [Creative Commons Attribution 4.0 International (CC BY 4.0)](http://creativecommons.org/licenses/by/4.0/), la cual implica que pod칠s compartir y adaptar el material siempre que reconozcas la autor칤a de forma adecuada.

{{< fa brands creative-commons size=2x >}} {{< fa brands creative-commons-by size=2x >}}

<a href="https://doi.org/10.5281/zenodo.16736735"><img src="https://zenodo.org/badge/DOI/10.5281/zenodo.16736735.svg" alt="DOI"/></a>
