---
title: "Automatizar la publicación de reportes con Quarto y Github Actions"
execute: 
  echo: true
toc: true
---

📅 **Fecha:** A definir

🕕 **Horario:** A definir

## 🎯 Objetivo del taller

El objetivo del taller es aprender a automatizar la actualización y publicación de proyectos en R y Quarto usando GitHub Actions. Para hacerlo más concreto, vamos a trabajar con un dashboard ya armado que muestra las Meriendas de LatinR, y veremos cómo configurar un flujo de integración y despliegue continuo (CI/CD) que:

1.  Obtenga datos desde una hoja de cálculo en Google Sheets.
2.  Procese la información con R.
3.  Renderice el dashboard con Quarto.
4.  Publique automáticamente el resultado en GitHub Pages.

## 📚 ¿Qué vas a aprender?

Durante este taller, vas a aprender a:

-   Qué es una GitHub Action.

-   Cómo usar GitHub Actions para ejecutar código en R y Quarto.

-   Cómo utilizar Github Actions para publicar un producto de Quarto a Github Pages.

-   Cómo configurar un workflow para que, con cada push o pull request, se actualice y publique automáticamente un reporte o dashboard.

-   Cómo programar un workflow para que se ejecute automáticamente en intervalos regulares

## 🧰 Requisitos técnicos

Es muy importante que tengas el entorno configurado antes del taller para poder seguirlo sin inconvenientes. Si tenés dudas, escribinos a [jesica.formoso\@gmail.com](mailto:jesica.formoso@gmail.com) o [mcnanton\@gmail.com](mailto:mcnanton@gmail.com).

1.  **R (versión 4.5.1)**

Para actualizar R:

```{r, eval=FALSE}

install.packages("installr")
library(installr)
updateR()

```

2.  **Quarto (versión 1.7)**

Descargá e instalá Quarto CLI desde:

👉 <https://quarto.org/docs/download/>

3.  **RStudio (versión 2025.05.1)**

Descargá e instalá la última versión desde:

👉 <https://posit.co/download/rstudio-desktop/>

Luego, verificá que RStudio esté usando la versión más reciente de R. En la consola de RStudio, escribí:

```{r}

version

```

::: {.callout-tip icon="gear" title="Cómo cambiar la versión de R en RStudio"}
Si RStudio no está usando la versión más reciente de R que instalaste, seguí estos pasos:

a.  Abrí el menú **Herramientas / Tools**

b.  Seleccioná **Opciones globales / Global Options**

c.  En la pestaña **General**, buscá el campo **Versión de R**

d.  Elegí la versión más reciente disponible

e.  Hacé clic en **Apply** y luego en **OK**
:::

4.  **Cuenta en GitHub activa y funcionando**

Si todavía no tenés una, creá tu cuenta [aquí](https://github.com/).

5.  **Git instalado**

Podés descargarlo e instalarlo desde [esta página](https://git-scm.com/downloads).

6. **Clonar el repositorio censo-meriendas**

Elegí uno de estos métodos y asegurate de tener el repo en tu compu al momento del taller:

- Opción 1: Clonar con Git

```bash

git clone https://github.com/JFormoso/censo-meriendas
cd censo-meriendas

```

- Opción 2: Descargar ZIP (si no usás Git)

Ingresá al repositorio en https://github.com/JFormoso/censo-meriendas y en el botón verde **Code** seleccioná **Download ZIP**.
Luego, descomprimí la carpeta en tu equipo.

7.  **Paquetes de R necesarios**

- Opción 1: Con renv (reproducible)

Dentro del proyecto instalá el paquete **renv** y luego utilizá la función **restore** para instalar todos los paquetes utilizados en el proyecto.

```{r, eval=FALSE}

install.packages("renv")
renv::restore()      
```

- Opción 2 — Sin renv 

Instalá todos los paquetes que usamos para el proyecto de forma manual con **install.packages()**.

```{r, eval=FALSE}
install.packages(c("tidyverse","lubridate","janitor","gt","forcats","tidytext","wordcloud2","stopwords","scales"))

```


## Quiénes somos


### **Jesica Formoso** 


#### 👩‍🎓 Formación y trayectoria

Soy psicóloga cognitiva, Doctora por la Universidad de Buenos Aires (UBA) e investigadora del Consejo Nacional de Investigaciones Científicas y Técnicas (CONICET) en Argentina. En 2015 conocí R... y me enamoré. Desde entonces me especialicé en estadística aplicada a las ciencias de la salud (UBA), me certifiqué como [instructora de RStudio (hoy Posit)](https://education.rstudio.com/trainers/people/formoso+jesica/) y como [instructora](https://carpentries.org/community/instructors/) y [trainer](https://carpentries.org/community/instructor-trainers/) de The Carpentries.

#### 💻 Qué hago

Además de investigar sobre comprensión de texto en niños, enseño y desarrollo contenidos para cursos de estadística, programación, ciencia de datos y visualización en diversas universidades e instituciones. Además, asesoro proyectos de investigación en diseño metodológico, análisis estadístico y desarrollo de herramientas reproducibles. Esto implica colaborar estrechamente con equipos de investigación para automatizar flujos de trabajo, documentar código, organizar datos y desarrollar software que haga que la ciencia sea más abierta, reutilizable y sostenible.

#### 🌍 Comunidades y ciencia abierta

Soy parte del equipo de [MetaDocencia🍎](https://www.metadocencia.org/), donde coordino el área de medición de impacto y promuevo prácticas de ciencia abierta en América Latina. También organizo actividades en [R-Ladies Buenos Aires](https://rladiesba.netlify.app/), una comunidad que impulsa la diversidad en ciencia de datos y programación en R.

### **María Nanton**

#### 👩‍🎓 Formación y trayectoria

#### 💻 Qué hago

#### 🌍 Comunidades y ciencia abierta


## 🤝 Código de conducta

A definir.

## Licencia

© 2024 María Nanton y Jesica Formoso

Estos materiales están publicados bajo la licencia [Creative Commons Attribution 4.0 International (CC BY 4.0)](http://creativecommons.org/licenses/by/4.0/), la cual implica que podés compartir y adaptar el material siempre que reconozcas la autoría de forma adecuada.

{{< fa brands creative-commons size=2x >}} {{< fa brands creative-commons-by size=2x >}}

<a href="https://doi.org/10.5281/zenodo.16736735"><img src="https://zenodo.org/badge/DOI/10.5281/zenodo.16736735.svg" alt="DOI"/></a>
